【裁判字號】    97,交抗,232
【裁判日期】    970227
【裁判案由】    違反道路交通管理處罰條例
【裁判全文】
臺灣高等法院刑事裁定                 97年度交抗字第232號
                                     97年度交抗字第236號
抗  告  人
即受處分人  甲○○原明邱善忠.
上列抗告人因違反道路交通管理處罰條例案件，不服臺灣板橋地
方法院中華民國96年12月31日所為裁定（96年度交聲字第1439號
、第1443號），提起抗告，本院裁定如下：
    主  文
抗告駁回。
    理  由
一、抗告意旨略以：96年7 月29日伊未到過樹林八德街地下道；
    與異議人騎同款式的機車多半是身形壯碩，警員怎可以這點
    就認定是異議人？可以調出96年7 月29日的違規相片或攝影
    機資料，讓伊了解在那裡和地點違規云云。
二、按汽車駕駛人，行經有燈光號誌管制之交岔路口闖紅燈者，
    處新臺幣（下同）一千八百元以上五千四百元以下罰鍰，前
    項紅燈右轉行為者，處六百元以上一千八百元以下罰鍰；汽
    車駕駛人，駕駛汽車有違反本條例之行為，經交通勤務警察
    或依法令執行交通稽查任務人員制止時，不聽制止或拒絕停
    車接受稽查而逃逸者，除按各該條規定處罰外，處三千元以
    上六千元以下罰鍰，道路交通管理處罰條例第五十三條第二
    項、第六十條第一項分別定有明文。次按汽車駕駛人有第六
    十條第一項情形者，記違規點數一點，有第五十三條情形者
    ，記違規點數三點，道路交通管理處罰條例第六十三條第一
    項第一款、第三款亦有明文。又道路交通管理處罰條例所稱
    之汽車，包括機器腳踏車在內，此觀該條例第三條第八款規
    定自明。
三、經查：
  (一)本件異議人即受處分人邱善忠所有車牌號碼CKP-117 號重型
    機車，於民國96年7 月29日12時22分許，沿臺北縣樹林市○
    ○街往鶯歌方向行駛，行經八德街、啟智街交岔路口因闖紅
    燈，經警鳴笛示意攔停，異議人拒絕停車接受稽查，而逃逸
    ，並於行駛至下一個交岔路口即八德街、復興路交岔路口時
    ，紅燈右轉復興路，改往山佳方向行駛，有闖紅燈、拒絕停
    車接受稽查而逃逸之違規行為，經臺北縣政府警察局樹林交
    通分隊（下簡稱原舉發機關）員警填製臺北縣政府警察局北
    縣警交字第C00000000 號、第C00000000 號舉發違反道路交
    通管理事件通知單（下稱舉發通知單）逕行舉發。嗣經交通
    部公路總局臺北區監理所（下簡稱原處分機關）於96年9 月
    6 日以北監營裁字第裁40-C00000000號、第裁40-C00000000
    裁決書（下簡稱裁決書）各裁處異議人罰鍰一千八百元、三
    千元，並各記違規點數三點、一點等情，有前揭舉發通知單
    、裁決書、交通部公路總局臺北區監理所送達證書各2 紙及
    臺北縣政府警察局樹林分局96年9 月4 日北縣警樹交裁字第
    0960024817號書函1 紙在卷可稽。
  (二)查受處分人前揭時、地該行經有燈光號誌管制之交岔路口闖
    紅燈及紅燈右轉，及經交通勤務警察或依法令執行交通稽查
    任務人員制止時，不聽制止或拒絕停車接受稽查而逃逸之違
    規行為，業據證人即舉發本件之警員洪明松於原審時到庭具
    結證稱：「（請陳述本件舉發之經過。）我在96年7 月29日
    11點到1 點服巡邏勤務，與另1 名蔡警員在樹林市○○街與
    啟智街口取締闖紅燈，當時我與另1 名蔡姓警員攔停時，有
    1 部三陽黑色RV150 ，攔停他時，當時有3 個車道，我們有
    鳴笛並示意他停車，該騎士作閃避的動作，往下一個十字路
    口右轉復興路逃逸，我就直接拿紙筆把他車牌號碼、廠牌、
    顏色紀錄下來，於下班回去查車籍資料，庭呈當天查證記錄
    ，就逕行舉發。」、「（當天的騎士是否就是在場的異議人
    ？）我只記得當天的騎士身材微胖，但是因為他戴安全帽，
    沒有看到臉。」、「（異議人的身材是否與當天的騎士類似
    ？）身材差不多都是稍微肥胖。」、「（當天站立的位置是
    在八德街與啟智街口的何處？）八德街是直行，啟智街與復
    興路平行，我們是站立在啟智街與復興路之八德街上。」、
    「（當天的天氣、光線如何？）都良好。」、「（當天確實
    有看到那部機車是黑色？）是的。」、「（當天闖紅燈的人
    是否有往地下道逃逸？）沒有，復興路是在地下道的前面，
    他就直接紅燈右轉復興路。」、「（你們當時是否有騎機車
    去追該名騎士？）我們當天是開巡邏車，停在停車格，並沒
    有去追緝。」、「（三陽RV150 是否就是騎士座墊有凹下去
    ，乘客坐墊突出的那種款式？）是。」、「（異議人住處大
    安路距離該舉發地點多遠？）中間只要經過文化街就可以抵
    達八德街。」等語（見原審卷第29頁至第31頁）。此外，並
    有車籍查詢- 基本資料詳細畫面1 紙在卷可憑（見原審卷第
    37頁）。而臺北縣樹林市○○街與啟智街、復興路交岔，啟
    智街與復興路平行等情，業據證人即警員洪明松於原審證述
    屬實，並有證人繪製之道路圖及臺北縣樹林市○○街之地圖
    各1 紙在卷可稽（見原審卷第36頁、第35頁）。又原舉發機
    關及原處分機關自始僅稱違規當時係異議人於樹林市○○街
    、啟智街口闖紅燈（八德街直行往鶯歌方向），樹林市○○
    街、啟智街口鳴笛並示意攔停後，違規不服取締而右轉往復
    興路山佳方向逃逸」，異議人2 次違規地點是在同一地點，
    且舉發通知單是指異議人於八德街之行車方向，是指往鶯歌
    方向，並未指稱異議人行經八德街地下道往鶯歌行駛，異議
    人辯稱舉發機關認其於96年7 月29日12時22分同時在二地違
    規，且看到伊行駛到八德地下道直行往鶯歌，且臺北縣樹林
    市○○街並未與復興路交岔等語，顯與事實不符，可見其虛
    。何況該違規地點在異議人所自承之住所（即臺北縣樹林市
    ○○路323 巷10弄6 號3 樓）附近，異議人與該地點確有地
    緣關係，異議人亦供承：「（你的機車是什麼廠牌？）三陽
    ，150cc 。」、「（三陽RV150 是否就是騎士座墊有凹下去
    ，乘客坐墊突出的那種款式？）沒有錯。」等語（見原審卷
    第31頁）。本案證人即警員洪明松與異議人素不相識，自無
    仇怨，要無刻意扭曲事實取締異議人之理，且異議人之身材
    壯碩，機車顏色、款式明顯，依證人陳述之舉發經過，當無
    誤認誤判之可能，其復已具結擔保所言屬實，復查無任何證
    據可證其有何捏造事實違法取締之不法情事，原審因而認定
    警員洪明松本於維護交通秩序、安全職責所為之取締，應屬
    合法、正確之舉發，異議人事後空言否認前開違規行為，所
    辯尚無足採。
  (三)綜上所述，異議人上開所辯，係事後卸責之詞，委不可採，
    異議人有闖紅燈、拒絕停車接受稽查而逃逸之違規行，均堪
    認定。從而，原處分機關依道路交通管理處罰條例第五十三
    第一項、第六十條第一項之規定，分別裁罰受處分人罰鍰一
    千八百元、三千元，並依同條例第六十三條第一項第三款、
    第一款之規定各記違規點數三點、一點，依照上開說明，並
    無不合，應予維持，原審因認本件異議為無理由，應予駁回
    ，經核並無不當。警員當日記載違規復不服警員取締而逃逸
    之車輛車號後，嗣經調閱該車號之車籍資料在卷可按（見原
    審卷第37頁），核與抗告人所有之重型機車完全相符，且抗
    告人自承該日未曾將該車出借予他人，抗告人所為上揭違規
    行為足堪認定，抗告人仍執前詞提起抗告，核無理由，應予
    駁回。
據上論結，應依道路交通管理處罰條例第八十九條、道路交通案
件處理辦法第二十六條，刑事訴訟法第四百十二條，裁定如主文
。
中    華    民    國    97    年    2     月    27    日
                  刑事第十五庭  審判長法  官  吳昭瑩
                                      法  官  蘇隆惠
                                      法  官  李正紀
以上正本證明與原本無異。
不得再抗告。
                                      書記官  鄭信昱
中    華    民    國    97    年    2     月    29    日


司法院資訊處製作；財團法人民間司法改革基金會備份。
